【裁判字號】    97,交抗,60
【裁判日期】    970124
【裁判案由】    違反道路交通管理處罰條例
【裁判全文】
臺灣高等法院交通事件裁定              97年度交抗字第60號
抗  告  人  甲○○
即受處分人
                    原住宜蘭縣.
上列抗告人因違反道路交通管理處罰條例案件，不服臺灣宜蘭地
方法院，中華民國96年12月25日所為裁定（原審案號：96年度交
聲字第296號），提起抗告，本院裁定如下：
    主  文
抗告駁回。
    理  由
一、按汽車行駛於高速公路、快速公路或設站管制之道路，不遵
    使用限制、禁止、行車管制及管理事項之管制規則而未依規
    定使用路肩，處汽車駕駛人新臺幣（下同）3,000 元以上6,
    000 元以下罰鍰；又汽車駕駛人，有違反道路交通管理處罰
    條例第33條第1 項之情形者，除依原條款處罰鍰外，並予記
    違規點數1 點，道路交通管理處罰條例第33條第1 項、第63
    條第1 項第1 款，分別定有明文。
二、原處分意旨略以：抗告人即受處分人甲○○所有之車牌號碼
    G8-4506 號自用小貨車，於民國96年7 月27日上午8 時9 分
    許在國道三號公路北上26.3公里處，因未依規定使用路肩，
    為國道警察局第九警察隊員警製單舉發，爰依道路交通管理
    處罰條例第33條第1 項第9 款及第63條第1 項第1 款規定，
    裁處新臺幣（下同）4,000 元，並記違規點數1 點。
三、本件抗告意旨略以：
（一）本件抗告人行經舉發地點，佔用路肩（佔用時間僅2 秒）
      純粹係因塞車無法切入主線車道所致。原裁定僅依執勤員
      警片面之詞，遽認抗告人係因發現員警取締，始由路肩駛
      入主線車道，實屬草率，應另傳喚本件舉發時同車之友人
      出庭作證。
（二）若依原裁定所示，抗告人應及早將車輛駛入正常車道，或
      在其原行駛車道上等候適當時機切入主線車道，將造成交
      流道塞車，甚至會被後面來車之駕駛人辱罵或毆打，豈不
      造成第二個塞車現場或事故。又抗告人從事勞力性質之工
      作，收入微薄，本次處分對抗告人而言，實屬重擔，況本
      件違規非出於抗告人之故意，實為塞車所致，懇請鈞院從
      輕量酌云云。
四、經查：
（一）本件抗告人甲○○於前開時地，駕駛車牌號碼G8-4506 號
      自用小貨車，在國道三號公路北上26.3公里處，未依規定
      使用路肩之事實，業據抗告人所自承，並有舉發照片4 幀
      附卷可稽（參見原審卷第6 頁）。再證人即舉發員警馮再
      輝於原審法院證稱：當時係2 人1 組在國道三號北上26.3
      公里處執行勤務，看到抗告人駕駛自小貨車行駛路肩，舉
      發之地點距離交流道有200 公尺以上，執勤時係站在新店
      隧道前，伊看見抗告人行使路肩之距離有100 公尺左右等
      語（見原審卷第20頁）。按交通警察製單舉發違反道路交
      通管理處罰條例所列之違規事實，本質上為行政處分，係
      公務員基於職務上之權力，依法就特定之具體事件所為之
      具公法上效果之單方行政行為，基於公務員為公法上行為
      具有公信力之原則，該行政行為當可被推定為真正，其據
      以依法處分之事實亦應認定為正確無誤。經查，本件證人
      馮再輝與抗告人素不相識，又無仇隙，自無設詞攀誣抗告
      人之理，自應認定證人馮再輝之證詞為真正。綜上所述，
      本件抗告人行駛於高速公路，未依規定使用路肩之事實，
      已臻明確，至抗告人請求傳訊其同車友人出庭作證，核無
      必要，附此敘明。
（二）至抗告意旨另稱：其佔用路肩（佔用時間僅2 秒），純粹
      係因塞車無法切入主線車道所致；又若無本件違規情事，
      當會造成交流道塞車或其他事故云云。惟查，舉發的地點
      距離交流道有200 公尺以上，且抗告人行使路肩之距離有
      100 公尺等情，有證人馮再輝之證詞及舉發照片4 幀在卷
      可佐（見原審卷第20頁、第6 頁），已如前述。而由舉發
      照片所示，抗告人所駕駛車輛之後方，並無其他車輛同時
      行駛，足認行駛於抗告人車輛後方之其他車輛於上交流道
      後皆得依規定駛入主線車道，並無抗告人所稱因塞車無法
      駛入交流道等情；另抗告人行駛於路肩至少有100 公尺之
      遠，顯已行駛相當之距離，絕非短短數秒，是抗告人上開
      所辯，顯屬卸責之詞，諉無足取。至抗告人所稱其從事勞
      力性質之工作，收入微薄等語，核於本件裁定當否之判斷
      無涉，本院自無須斟酌。
五、綜上所述，抗告人確有駕車行駛於高速公路，未依規定使用
    路肩之違規行為，原處分機關依道路交通管理處罰條例第53
    條第1 項、第63條第1 項第1 款之規定，裁處抗告人4,000
    元之罰鍰，並記違規點數1 點，於法洵屬有據。原裁定認抗
    告人確有前揭違規行為，因而駁回抗告人異議之聲明，其認
    事用法，並無違誤。抗告人執前揭辯詞，指摘原裁定不當，
    並無理由，應予駁回。
六、據上論斷，應依道路交通案件處理辦法第26條，刑事訴訟法
    第412 條，裁定如主文。
中    華    民    國    97    年    1     月    24    日
                  刑事第三庭審判長法  官  蔡秀雄
                                  法  官  陳春秋
                                  法  官  謝靜恒
以上正本證明與原本無異。
不得再抗告。
                                  書記官  陳珮茹
中    華    民    國    97    年    1     月    24    日


司法院資訊處製作；財團法人民間司法改革基金會備份。
